臺灣高等法院刑事判決　　　　　　　　　　　　　九十一年度上訴字第二六五四號
　　上　訴　人
　　即　被　告　甲○○
右上訴人因毒品危害防制條例案件，不服臺灣士林地方法院九十年度訴字第五０八號
，中華民國九十一年六月二十九日第一審判決（起訴案號：臺灣士林地方法院檢察署
九十年度毒偵字第一六一三號；移送併案審理案號：九十年度毒偵字第一九五三號、
九十一年度毒偵字第二五二號）提起上訴，本院判決如左：
    主  文
上訴駁回。
    事  實
一、甲○○曾因違反麻醉藥品管理條例案件，經本院於民國（下同）八十四年七月二
    十八日判處有期徒刑七月確定，於八十五年八月四日縮刑期滿執行完畢。又因違
    反麻醉藥品管理條例案件，經臺灣士林地方法院於八十五年七月十五日以八十四
    年訴字第一○○六號判處有期徒刑七月，甲○○上訴後，復經本院於八十六年二
    月二十六日，以八十五年上訴字第四八八二號判決駁回上訴確定。又因犯贓物、
    轉讓禁藥、施用毒品等罪，經臺灣士林地方法院於八十六年四月二十八日，以八
    十六年訴字第一九○號，分別判處有期徒刑四月、六月及三年三月，並定應執行
    刑為有期徒刑四年，上訴後，經本院於八十六年八月二十九日判決將原審判決有
    關轉讓禁藥部分撤銷，改判處有期徒刑六月，其他上訴駁回，並就上訴駁回部分
    與撤銷改判部分所處之有期徒刑，定應執行刑為有期徒刑肆年確定；前述違反麻
    醉藥品管理條例、贓物、轉讓禁藥、施用毒品各罪，所處有期徒刑七月、四月、
    六月及三年三月，經本院於八十七年六月十八日裁定應執行刑為有期徒刑四年六
    月。甲○○又因違反麻醉藥品管理條例案件，經臺灣士林地方法院於八十六年八
    月五日，以八十六年易字第九九八號，判處有期徒刑一年確定；再因犯竊盜、違
    反藥事法、施用毒品等罪，經臺灣士林地方法院於八十七年三月五日以八十六年
    訴字第一一一三號，分別判處有期徒刑十月、八月、三年四月，並定應執行刑為
    有期徒刑四年六月，其中竊盜部分未上訴而一審確定，違反藥事法部分，上訴後
    經本院於八十八年三月二十五日撤銷原判決，仍判處有期徒刑八月確定；至於施
    用毒品部分經本院於八十七年七月一日裁定應送勒戒處所觀察、勒戒，送台北看
    守所附設勒戒所觀察、勒戒後，認有繼續施用毒品之傾向，再經本院於八十七年
    八月二十四日裁定令入戒治處所施以強制戒治一年，執行滿三月後，因戒治成效
    良好，經本院於八十八年一月十二日裁定停止戒治，所餘戒治期間付保護管束，
    其後保護管束期間屆滿未經撤銷，由本院於八十八年十一月二十五日以八十七年
    上訴字第二八四四號判處免刑確定。另前述所犯違反麻醉藥品管理條例、竊盜、
    違反藥事法罪，所處有期徒刑一年、十月、八月，經本院於八十九年三月八日裁
    定應執行刑為有期徒刑二年三月；前述各罪接續執行，於九十年三月一日假釋出
    監，其刑期縮短後應至九十三年六月三日方為屆滿，仍不知悔改。甲○○於假釋
    期間內，復基於施用第一級毒品之概括犯意，自九十年七月初某日起，至九十一
    年二月二日某時止，連續在台北市○○區○○路四一號住處及台北市○○區○○
    路三七號友人蔡明宗住處等處，將海洛因摻入香菸中施用，平均每週三至四次，
    為警分別：(一)九十年七月二十三日十四時五十分，在台北市○○區○○路一段三
    二五號前遇警臨檢，因涉嫌持用他人身分證，經帶至台北市政府警察局刑事警察
    隊訊問，同十六時三十分警訊中採其尿液送驗；(二)於九十年十月三十一日，在台
    北市○○區○○路一段一九三巷八號前遇警盤查，同日二十一時十五分警訊中經
    其同意採集尿液送驗；因先後三次採集尿液送驗結果均呈嗎啡之陽性反應，而為
    警查獲。其後並經臺灣士林地方法院於九十年十一月二十七日裁定令入戒治處所
    施以強制戒治，尚未到案執行。(三)於九十一年二月二日十六時五十分，員警持臺
    灣士林地方法院法官簽發之搜索票，前往台北市○○區○○路三七號蔡明宗住處
    執行搜索時，適遇甲○○在場，並當場在蔡明宗身上扣得甲○○所有，原置於上
    址桌上，因蔡明宗見員警到來，乃隨手收取放入口袋內之海洛因一包（淨重○．
    二公克、包裝重○．三五公克），經警帶回台北縣警察局蘆洲分局訊問，於同日
    十八時警訊中經甲○○同意採其尿液送驗，因送驗結果均呈嗎啡之陽性反應而再
    度為警查獲。
二、案經台北市政府警察局、台北市政府警察局少年隊及台北縣警察局蘆洲分局報告
    臺灣士林地方法院檢察署檢察官偵查起訴，暨移送併案審理。
    理  由
一、訊據被告甲○○對於曾在前揭時地連續施用第一級毒品海洛因之事實，在本院審
    理中已坦承不諱，且被告先後三次為警查獲時所採尿液，經送鑑驗結果，均呈嗎
    啡陽性反應（因海洛因於人體內會代謝成嗎啡，故涉嫌海洛因之吸食者，係檢驗
    其尿液中之嗎啡反應），有台北市立療養院九十年七月三十一日出具之煙毒尿液
    檢驗報告、台灣檢驗科技股份有限公司九十年八月十五日出具之濫用藥物尿液檢
    驗報告（見九十年毒偵字第一六一三號偵查卷第六頁、第七頁）、台北市立療養
    院九十年十一月八日出具之煙毒尿液檢驗報告影本（見九十年毒偵字第一九五三
    號偵查卷地二十六頁）、台灣檢驗科技股份有限公司九十年十一月十九日出具之
    濫用藥物尿液檢驗報告（見原審卷第一０三頁）、台灣檢驗科技股份有限公司九
    十一年二月二十七日出具之濫用藥物尿液檢驗報告影本（見原審卷第九十九頁）
    可稽；又被告第三次為警查獲時扣得白色粉末一包，經送法務部調查局鑑定後，
    確認含有第一級毒品海洛因成分，淨重○．二公克、包裝重○．三五公克，有該
    調查局九十一年三月二十日調科壹字第○四○○○二九一八號鑑定通知書影本附
    於原審卷第九十八頁可證；被告本院之自白核與事實相符，應可採信。次查，被
    告前因施用毒品案件經本院於八十七年七月一日裁定應送勒戒處所觀察、勒戒，
    送台北看守所附設勒戒所觀察、勒戒後，認有繼續施用毒品之傾向，再經本院於
    八十七年八月二十四日裁定令入戒治處所施以強制戒治一年，執行滿三月後，因
    戒治成效良好，經本院於八十八年一月十二日裁定停止戒治，所餘戒治期間付保
    護管束，其後保護管束期間屆滿未經撤銷，由本院於八十八年十一月二十五日以
    八十七年上訴字第二八四四號判處免刑確定，有本院八十七年上訴字第二八四四
    號裁定二件、判決一件在卷可查。又，被告於本案被查獲後，業經臺灣士林地方
    法院於九十年十一月二十七日裁定令入戒治處所施以強制戒治，亦有本院被告全
    國前案紀錄表在卷可參。被告於上開免刑判決確定後五年內，二犯施用毒品罪，
    事證明確，應依法論科。
二、按海洛因為第一級毒品，毒品危害防制條例第二條第二項第一款定有明文；又犯
    毒品危害防制條例第十條施用毒品罪者，檢察官應先將被告送觀察、勒戒，經觀
    察、勒戒後，無繼續施用毒品傾向者，應由檢察官為不起訴處分，有繼續施用毒
    品傾向者，由檢察官聲請法院裁定令入戒治處所施以強制戒治；上開強制戒治期
    滿後，應由檢察官為不起訴處分，依上開規定為不起訴處分後；五年內再犯施用
    毒品之罪，不適用前項之規定，但應由檢察官聲請法院裁定令入戒治處所施以強
    制戒治，同條例第二十條第一項、第二項、第二十三條第一項、第二項分別定有
    明文，又毒品危害條例修正施行前繫屬之案件，除有刑法第二條第一項但書之情
    形外，於修正施行後，於審判中之案件，由法院依修正後規定應為不起訴處分者
    ，應為免刑之判決，同條例第三十五條第三款定有明文，是法院經依上開規定判
    決免刑者，於免刑判決確定後五年內再犯施用毒品罪者，自應一併適用同條例中
    關於不起訴處分確定後五年內再犯施用毒品罪之規定，除逕送強制戒治外，應併
    與追訴處罰。本件被告甲○○前因施用毒品案件經檢察官提起公訴後，由本院裁
    定送觀察、勒戒後，認有繼續施用毒品傾向而再送強制戒治，戒治期滿經本院判
    決免刑確定後，其於五年內二犯本案施用毒品罪，均如前述，依據上開說明，自
    應依法處罰。核被告所為，係犯毒品危害防制條例第十條第一項之罪，其持有第
    一級毒品海洛因之低度行為，應為施用第一級毒品海洛因之高度行為所吸收，不
    另論以持有毒品罪。被告先後多次施用毒品犯行，時間緊接，手段相同，所犯係
    相同罪名之罪，顯係基於概括犯意為之，為連續犯，應依刑法第五十六條規定，
    以一罪論並加重其刑。又，起訴書雖僅載被告於九十年七月二十三日為警查獲後
    當日晚上七時許採尿之前二十四小時內，在不詳地點施用第一級毒品之犯行，至
    被告其餘犯行雖未據公訴人起訴；惟於原法院審理中，業據公訴人請求併予審理
    ，且本院認該部分犯行與起訴書所載犯行間，有連續犯之裁判上一罪關係，為起
    訴效力所及，基於審判不可分原則，本院自應併予審究。再查，被告曾因違反麻
    醉藥品管理條例案件，經本院於八十四年七月二十八日判處有期徒刑七月確定，
    於八十五年八月四日縮刑期滿執行完畢，有本院被告全國前案紀錄表在卷可稽；
    其於受有期徒刑之執行完畢後，五年以內再犯本件有期徒刑以上之罪，為累犯，
    應依刑法第四十七條規定，遞予加重其刑。
三、原審基此適用毒品危害防制條例第十條第一項，刑法第十一條前段、第五十六條
    、第四十七條之規定，並審酌被告素行不佳，前因施用毒品，迭經法院判刑、送
    觀察、勒戒及強制戒治後，仍不知悛悔，復再度施用毒品，顯已有成癮性，惟以
    施用毒品乃戕害自己身心健康，尚未危及他人，並念其犯後坦承犯行，尚有悔意
    等一切情狀，量處有期徒刑壹年；並敘明扣案之海洛因壹包，為查獲之第一級毒
    品（淨重○．二公克、包裝重○．三五公克），應依毒品危害防制條例第十八條
    第一項前段，諭知沒收銷燬。其認定事實、適用法律及量處刑期，均為妥適。被
    告之上訴意旨空言以量刑過重指摘原判決不當，非有理由，應予駁回。
據上論斷，應依刑事訴訟法第三百六十八條，判決如主文。
本案經檢察官田炳麟到庭執行職務。
中      華      民      國    九十一    年      十      月    三十一    日
                              臺灣高等法院刑事第十二庭
                                  審判長法  官   劉  景  星
                                        法  官   陳  志  洋
                                        法  官   陳  博  志
右正本證明與原本無異。
如不服本判決應於收受送達後十日內向本院提出上訴書狀，其未敘述上訴之理由者並
得於提起上訴後十日內向本院補提理由書（均須按他造當事人之人數附繕本）。
                                        書記官   陳  嘉  文
中      華      民      國    九十一    年   十一       月      一      日
附錄 本判決論罪科刑法條：
毒品危害防制條例第十條第一項：
施用第一級毒品者，處六月以上五年以下有期徒刑。
